臺北高等行政法院判決
                                      99年度訴字第2050號
                                    100年2月17日辯論終結
原      告　黃達誠
被      告　勞工保險局
代　表　人　陳益民（總經理）住同上
訴訟代理人  張真充
            劉智卿
上列當事人間國民年金法事件，原告不服行政院中華民國99年8
月23日院臺訴字第0990101457號訴願決定，提起行政訴訟，本院
判決如下：
    主  文
訴願決定撤銷。
原告其餘之訴駁回。
訴訟費用由被告負擔。
　　事實及理由
一、程序事項：
    原告經合法通知，未於言詞辯論期日到場，核無行政訴訟法
    第218 條準用民事訴訟法第386 條各款所列情形，爰依被告
    之聲請，由其一造辯論而為判決。
二、事實概要：
    原告於民國98年12月15日向被告申請國民年金保險身心障礙
    基本保證年金給付（下稱「身心障礙基本保證年金」），被
    告以原告已領取勞工保險第3 等級殘廢給付，依國民年金法
    第35條第1 項第1 款及同法施行細則第49條規定，於99年1
    月26日以保國四字第09960033540 號函復原告（下稱「原處
    分」），不予給付身心障礙基本保證年金。原告不服，先向
    內政部國民年金監理會（下稱「國民年金監理會」）申請審
    議，國民年金監理會以99年5 月7 日台內國監字第09900546
    19號審定書（下稱「爭議審定」），為申請審議駁回之審定
    。原告仍不服，提起訴願，經行政院以院臺訴字第09901014
    57號訴願決定駁回，遂提起本件行政訴訟。
三、本件原告主張：伊所領取之勞工保險給付，係因伊繳交保險
    費而受給付，為最低等級給付，勞保費亦是伊之血汗錢，被
    告卻任意指伊已領過勞工保險殘廢給付標準表第3 等級發給
    之殘廢給付，而無法再領取身心障礙基本保證年金，有失公
    允，且與國民年金給付係屬二事等語。並聲明：(一)原處分、
    爭議審定及訴願決定均撤銷。(二)被告應作成核給原告每月新
    臺幣（下同）4,000 元身心障礙基本保障年金之處分。
四、被告則以：原告96年11月6 日因傷病診斷殘廢申請勞工保險
    殘廢給付，經核定按勞工保險殘廢給付標準表第3 等級發給
    殘廢給付在案，不符身心障礙基本保證年金之請領規定，伊
    依國民年金法第35條第1 項及國民年金法施行細則第49條之
    規定，核定所請身心障礙基本保證年金不予給付，於法有據
    ，並無違誤等語，資為抗辯。並聲明：原告之訴駁回。
五、原告於98年12月15日向被告申請身心障礙基本保證年金給付
    ，經被告以原告不符國民年金法第35條第1 項及國民年金法
    施行細則第49條之規定，於99年1 月26日以原處分否准，原
    告不服，先後向國民年金監理會申請審議、向行政院提起訴
    願，均被駁回等情，為兩造所不爭執，並有原告98年12月15
    日身心障礙基本保證年金給付申請書及收據影本、原處分影
    本、爭議審定書影本、訴願決定影本在卷可稽（答辯卷第1
    、5 、11頁、本院卷第8 至9 頁），堪認為真正。
六、本院之判斷：
  (一)按「訴願之管轄如左：…七、不服中央各部、會、行、處、
    局、署之行政處分者，向主管院提起訴願。八、不服中央各
    院之行政處分者，向原院提起訴願。」、「人民對於前條以
    外之中央或地方機關之行政處分提起訴願時，應按其管轄等
    級，比照前條之規定為之。訴願管轄，法律另有規定依其業
    務監督定之者，從其規定。」分別為訴願法第4 條第7 款、
    第8 款及第5 條所明定。是不服行政機關所為之處分而提起
    訴願時，除法律另有規定依其業務監督定之者，從其規定外
    ，應依訴願法第4 條及第5 條規定，決定受理訴願之機關。
    又訴願管轄有無錯誤，為行政法院依職權應調查之事項，法
    院如認定訴訟事件之訴願決定管轄錯誤，原告縱未指摘，法
    院亦得為撤銷訴願決定之判決。
  (二)次按國民年金法第4 條規定：「本保險之業務由中央主管機
    關委託勞工保險局辨理，並為保險人。」勞工保險局組織條
    例第20條之2 規定：「本局為執行受委託辦理國民年金之承
    保受理、給付審理、財務及帳務、基金管理運用等相關業務
    ，設國民年金業務處。」係以立法委託勞工保險局辦理國民
    年金保險業務，並授予國民年金保險人之法律地位。勞工保
    險局以保險人地位承辦國民年金保險，則就有關國民年金保
    險事項所為之核定，自以勞工保險局為原處分機關，並以中
    央主管機關內政部為訴願機關（最高行政法院93年5 月份庭
    長法官聯席會議決議參照），合先敘明。
  (三)又按國民年金法第5 條固規定，國民年金保險爭議事項，被
    保險人及受益人對保險人所為之核定案件發生爭議事項時，
    應先申請審議，為訴願之先行程序。又依「內政部國民年金
    監理會設置要點」第1 點規定，國民年金監理會由內政部依
    內政部組織法第9 條規定設立，為內部單位。惟依「國民年
    金爭議事項審議辦法」第9 條規定，國民年金監理會為審議
    爭議事件，應由中央主管機關遴聘審議委員，以合議制方式
    審理。是國民年金保險審議事件係以內政部名義作成決定，
    雖內政部訴願委員會與國民年金監理會均為內政部內部單位
    ，然因其組成人員不同，故內政部國民年金監理會作成審議
    決定後，被保險人及受益人對審議決定如有不服，仍應向內
    政部訴願委員會提起訴願，由內政部訴願委員會依法作成訴
    願決定，並不影響行政監督之層級性（最高行政法院99年6
    月份庭長法官聯席會議決議參照）。
  (四)經查，本件原告因不服被告所為原處分，循序申請審議及提
    起訴願，揆諸前揭規定及說明，其訴願管轄機關應為內政部
    ，詎內政部於收受原告訴願書後，未依前揭規定作成訴願決
    定，而以99年6 月24日台內國監字第0990124625號函（行政
    院案卷第1 頁參照）將之移送無訴願管轄權之行政院作成99
    年8 月23日院臺訴字第0990101457號訴願決定，應屬管轄錯
    誤，是原告訴請撤銷上開訴願決定，即屬有據，應予准許。
    本件應由內政部依本院法律見解，就原告訴願書及相關資料
    ，依首揭訴願法規定自為訴願審議。至於兩造其餘有關實體
    上之主張，應由訴願管轄機關就原處分及爭議審定詳予審酌
    ，另為適法決定，本院於現階段尚無法逕為審酌判斷，是原
    告訴請撤銷原處分及爭議審定，暨請求命被告作成核給身心
    障礙基本保障年金之處分，為無理由，應予駁回。
七、本件判決基礎已臻明確，兩造其餘之攻擊防禦方法及訴訟資
    料經本院斟酌後，核與判決不生影響，無一一論述之必要，
    併予敘明。
據上論結，本件原告之訴為一部有理由、一部無理由，依行政訴
訟法第104 條、第218 條、民事訴訟法第79條、第385 條第1 項
前段，判決如主文。
中　　華　　民　　國　　100　 年　　2　　 月　　25　　日
                    臺北高等行政法院第六庭
                          　　審判長法  官　闕　銘　富
                             　　　 法  官　林　育　如
                            　 　　 法  官　張　國　勳
上為正本係照原本作成。
如不服本判決，應於送達後20日內，向本院提出上訴狀並表明上
訴理由，如於本判決宣示後送達前提起上訴者，應於判決送達後
20日內補提上訴理由書（須按他造人數附繕本）。
中　　華　　民　　國　　100　 年　　2　　 月　　25　　日
                                    書記官  陳  可  欣